【裁判字號】    98,交簡上,4
【裁判日期】    981109
【裁判案由】    公共危險
【裁判全文】
臺灣高雄地方法院刑事判決             98年度交簡上字第4號
上  訴  人
即  被  告  丁○○○
輔  佐  人
即被告之子  丙○○
上列上訴人因公共危險案件，不服本院於中華民國97年12月4 日
以97年度審交簡字第4075號所為之第一審刑事簡易判決（聲請簡
易判決處刑案號：臺灣高雄地方法院檢察署97年度偵字第26142
號），提起上訴，本院管轄之第二審合議庭判決如下：
    主  文
上訴駁回。
丁○○○緩刑貳年，並應向國庫支付新臺幣參萬元，緩刑期間付
保護管束，及應接受貳拾小時之法治教育課程。
    事  實
一、丁○○○明知飲用酒類已達不能安全駕駛之狀態，不得駕駛
    動力交通工具，為政府所大力宣導之交通政策，藉以維護所
    有參與道路交通活動者之安全，竟於民國97年6 月24日15時
    前之某時，在不詳地點飲用酒類後，已達不能安全駕駛動力
    交通工具之程度，仍騎乘車牌號碼H8S-353 號之重型機車，
    沿高雄縣橋頭鄉○○路由西向東行駛，嗣於97年6 月24日15
    時許，行經高雄縣橋頭鄉○○路與南北路交岔路口時，因受
    酒精影響，未及注意由乙○○所駕駛車號9993-MJ 號之自用
    小客車，亦沿高雄縣橋頭鄉○○路由南向北行駛至同上路口
    ，致丁○○○所騎乘之重型機車前車頭，撞擊乙○○所駕自
    用小客車左後車身，丁○○○因此受有外傷性蜘蛛網膜下腔
    出血、左第九肋骨斷裂、頭皮摩擦傷等傷害，經送往財團法
    人義大醫院（下稱義大醫院）救治，警方據報前往現場處理
    後，並委託義大醫院對丁○○○抽血檢測，經測得其血液所
    含酒精濃度為66.08MG/DL，換算呼氣中所含酒精濃度為每公
    升0.33毫克，而查悉上情。
二、案經高雄縣政府警察局岡山分局報請臺灣高雄地方法院檢察
    署偵查後聲請簡易判決處刑。
    理  由
一、證據能力部分：
    按被告以外之人於審判外之言詞或書面陳述，除法律有規定
    者外，不得作為證據；被告以外之人於審判外之陳述，雖不
    符刑事訴訟法第159 條之1 至之4 之規定，然經當事人於審
    判程序同意作為證據，法院審酌該言詞陳述或書面陳述作成
    時之情況，認為適當者，亦得為證據；刑事訴訟法第159 條
    第1 項、第159 條之5 第1 項分別定有明文。本判決認定事
    實所引用之證據資料，除原已符合刑事訴訟法第159 條之1
    至第159 條之4 ，及法律另有規定等傳聞法則例外規定得作
    為證據以外；其餘並非公務員違背法定程序所取得，檢察官
    、被告丁○○○及其輔佐人丙○○於本院均同意作為認定事
    實之證據，且審酌各該證人或書面陳述作成時之情況，並無
    違法不當或證明力明顯過低之瑕疵，認為以之作為證據為適
    當，均得作為證據。
二、訊據被告固坦承有於上開時、地發生車禍之事實，惟矢口否
    認有何公共危險之犯行，辯稱：從不喝酒，不知道為何血液
    中測出酒精，懷疑抽驗血液不是伊的云云。經查：
    (一)被告於97年6 月24日15時許，在前揭地點，因騎乘前開機
      車與乙○○所駕駛之自用小客車發生碰撞，被告因此受有
      外傷性蜘蛛網膜下腔出血、左第九肋骨斷裂、頭皮摩擦傷
      等傷害，經送往義大醫院救治等情，業經被告供承不諱，
      並經證人乙○○於偵查中證述明確，復有高雄縣政府警察
      局交通警察隊岡山分隊現場訪談紀錄表、道路交通事故現
      場圖、道路交通事故調查報告表(一)、(二)、車禍現場暨車損
      照片及義大醫院診斷證明書等件在卷可稽，此部分事實，
      堪以認定。
    (二)又被告發生車禍事故送醫後，經警委託義大醫院於同日16
      時30分許對其實施抽血檢測，測得其血液中酒精濃度達66
      .08MG/DL（換算成呼氣中所含酒精濃度為每公升0.33毫克
      ）等情，有高雄縣政府警察局交通警察隊岡山分隊委託醫
      院實施血液中酒精測試檢驗報告暨義大醫院生化檢驗報告
      存卷可查（警卷第12頁）。且本院為排除有偽陽性之可能
      ，另將上開抽存血液，送請財團法人私立高雄醫學大學附
      設中和紀念醫院進行GC-FID（氣相層析儀）檢驗結果，同
      亦檢出存有酒精成分（惟因受檢血液曾於前次檢驗時開封
      而造成酒精成分揮發漏失，致此次檢驗測得血中酒精濃度
      為51MG/DL ，故本件血液中所含酒精濃度仍以第1 次檢測
      數值為準，附此敘明），此有財團法人私立高雄醫學大學
      附設中和紀念醫院檢驗醫學部毒物室檢驗報告及該院98年
      8 月24日高醫附科字第0980002971號函在卷可參，足認首
      揭檢測結果堪予憑採。
    (三)雖被告質疑醫院或有可能誤以他人血液送驗云云，然經本
      院向義大醫院函詢結果，據覆稱：「本院於抽取病患丁○
      ○○女士之血液後，即行在該試管上貼明印有病患姓名之
      標箋，並直接送到檢驗室進行檢驗，故其檢體並無與他人
      混淆之可能。」明確，有該院98年3 月3 日義醫字第0980
      0320號函附卷可佐（本院卷第32頁），且本院為求慎重，
      另委請臺灣高雄地方法院檢察署法醫師對被告採取口腔黏
      膜檢體後，併同義大醫院抽驗後留存之血液，送交法務部
      調查局DNA 鑑識實驗室進行DNA 比對鑑定，經鑑定結果認
      ：「編號『（98）院總管1198』血液之DNA STR 與註明『
      丁○○○』口腔棉棒之相對應型別均無矛盾，計算其重複
      率為1.566 ×10負19次方以下，研判編號『（98）院總管
      1198』血液與註明『丁○○○』口腔棉棒非常有可能為同
      一人所有」，亦有鑑定書存卷可參（本院卷第90頁、第91
      頁），足認義大醫院抽驗之血液確屬被告所有無疑，被告
      信口辯駁上情，自無可採。
    (四)再者，被告雖於抽血檢驗前曾接受靜脈注射治療，惟此等
      治療並不會導致被告血液中留有酒精成分，業據義大醫院
      函文陳述明確。至於被告固亦辯稱其有服用藥物之情形，
      惟就被告所提出高雄市立凱旋醫院藥袋所示之康可利膜衣
      錠、安緒糖衣錠、艾斯樂錠等藥物（偵卷第6 頁、第8 頁
      反面），及高雄縣梓官鄉衛生所處方箋所示之醣定順錠、
      保甘錠、伯基CAP 、愛速脈錠、邁胰妥錠等藥物（偵卷第
      8 頁），除於偵查中分別經電詢高雄市立凱旋醫院藥師陳
      炯偉、高雄縣梓官鄉衛生所蔡進成醫師，而據其等均表示
      各該藥物服用後不會使血液中產生酒精成分外（偵卷第10
      頁至第12頁），且亦據義大醫院同上函文表示該等藥品應
      不含酒精成分或可能造成類似酒精成分之代謝物（本院卷
      第32頁）；另被告於偵查中當庭提出之市售成藥「三陽救
      肺散」、「天天勇（生春堂）胃精」（偵卷第9 頁），亦
      於偵查中經電詢行政院衛生署中醫藥委員會中藥組技士葉
      翠嵐，據表示無任何資料可以證明服用各該藥物會使人體
      血液中產生酒精成分（偵卷第13頁），且本院另經函詢上
      開成藥製造商，亦據生春堂製藥工業股份有限公司覆稱：
      「本公司所製之『天天勇”生春”胃精』產品在製造過程
      中並無『酒浸流程』。至於是否可能造成人體中產生酒精
      成分乙節，本產品並無相關文獻資料可提供」，及台灣三
      陽製藥廠股份有限公司覆稱：「本公司產製之『鎮咳祛痰
      救肺散』在製造過程中並無所指『酒浸流程』情事」，有
      以上公司函文存卷可考（本院卷第55頁、第59頁）。據上
      可知，被告血液中所含之酒精成分應可排除來自被告在急
      救時所接受之醫療行為或其先前所服用之藥物所致，則據
      足推認其血液中測得之酒精成分，應係被告服用不詳酒類
      所造成，被告辯稱沒有喝酒云云，顯無可採。
    (五)復按刑法第185 條之3 所規定服用酒類，不能安全駕駛動
      力交通工具而駕駛者，應負刑事責任，揆其立法目的在於
      藉抽象危險犯之犯罪構成要件，以嚇阻酒後駕車者對道路
      交通安全之危害，而酒精測試濃度之標準，係為便利執法
      並求取一致性所由設，固值參考，然所謂不能安全駕駛之
      認定，究非僅以酒精測試濃度結果為斷，並得斟酌一切具
      體客觀情狀綜合審認，尚不得以呼氣中酒精濃度未達每公
      升0.55毫克，即遽指行為人未至不能安全駕駛動力交通工
      具之程度。查酒精對人體之影響程度，當呼氣酒精濃度達
      每公升0.25毫克時，將導致輕度協調功能降低，業據行政
      院國軍退除役官兵輔導委員會臺北榮民總醫院以88年8 月
      5 日（88）北總內字第26868 號函示明確，可知當呼氣酒
      精濃度達每公升0.25毫克以上時，即足影響駕駛操控車輛
      之能力，而危害道路交通之安全，是本件被告既經抽血測
      得其血液中酒精濃度達66.08MG/DL，換算呼氣中所含酒精
      濃度為每公升0.33毫克，已如前述，則被告血液中所含之
      酒精濃度，即足影響其駕駛判斷及操控車輛之能力。復佐
      以本件車禍當時為晴天，視線及光線均屬良好乙情，業據
      證人乙○○及被告分別證、供述在卷（偵卷第17頁；警卷
      第1 頁反面），並有道路交通事故調查報告表(一)在卷可憑
      （警卷第6 頁），堪予認定。又本件事故前，被告係沿高
      雄縣橋頭鄉○○路由西向東行駛，證人乙○○則沿南北路
      由南往北行駛，同據被告及證人乙○○分別陳述明確（警
      卷第2 頁反面、第4 頁），可知本件事故發生前夕，乙○
      ○所駕車輛之相對位置，係在被告右前方之南北路上，而
      觀諸卷附編號3 、編號4 之現場照片所示（警卷第8 頁）
      ，亦可見被告當時所行駛之朝福路右側路旁，除栽植間隔
      約數公尺之小型路樹外，別無任何建物或遮蔽物，視野開
      闊，對其右前方南北路之車行動向可一覽無遺，是被告衡
      情自無不能預先觀察到乙○○駕車沿南北路駛來之理，然
      被告卻未有任何減速或閃避之動作，而仍直行通過該路口
      ，致其前車頭撞擊乙○○之自用小客車左後車身而肇事，
      顯見被告於視距良好且視野遼闊之事故現場，卻反於常人
      所能預見之情形，直行碰撞乙○○之上開車輛，足證被告
      飲酒後安全駕駛動力交通工具之反應能力，確有降低，已
      達不能安全駕駛動力交通工具之程度甚明。
    (六)綜上所述，被告所辯各情，無非係事後卸責之詞，不足採
      信。本件事證明確，被告之公共危險犯行，堪予認定，應
      依法論科。
三、核被告所為，係犯刑法第185 條之3 之不能安全駕駛動力交
    通工具罪。原審以本案事證明確，依刑法第185 條之3 、第
    41條第1 項前段及刑法施行法第1 條之1 第1 項等規定，量
    處被告有期徒刑4 月，並諭知以新臺幣（下同）1,000 元折
    算1 日之易科罰金折算標準，其認事、用法均無不當，量刑
    亦屬妥適，被告上訴意旨否認犯罪，指摘原審判決不當，為
    無理由，應予駁回。
四、末審酌被告前未曾受有期徒刑以上刑之宣告，品行尚佳，有
    臺灣高等法院被告前案紀錄表在卷可稽，茲念其僅因一時失
    慮，以致誤罹刑章，再參以被告酒後不能安全駕駛動力交通
    工具騎乘機車肇事，僅使乙○○所駕車輛受損，幸未造成對
    於他人之傷害，惟考量被告就其酒後騎車仍有相當之危險性
    ，且被告自身亦因此一事故受有傷害，於97年6 月24日急診
    就醫等情，已如前述，並其亦花費金錢修復其機車損壞部位
    ，業據被告於警詢供述在卷（警卷第2 頁反面），足認被告
    經此一酒駕肇事、車損人傷之經驗，已付出相當代價，且其
    經刑事偵查、審判程序及論罪科刑之教訓後，應能知所警惕
    ，信無再犯之虞，因認所宣告之刑以暫不執行為適當，爰併
    予諭知緩刑2 年，以啟自新。復斟酌被告其因守法觀念薄弱
    而觸法，為確保其能記取教訓並建立尊重法治之正確觀念，
    本院認除前開緩刑宣告外，另有課予被告一定負擔之必要，
    爰依刑法第74條第2 項第4 款、第8 款規定，命被告應向國
    庫支付3 萬元，及接受20小時之法治教育，以使被告能確實
    記取教訓並保有正確法律觀念，並另依同法第93條第1 項第
    2 款規定宣告在緩刑期間付保護管束，俾能由觀護人予以適
    當督促，發揮附條件緩刑制度之立意及避免短期自由刑執行
    所肇致之弊端，以期符合本件緩刑目的；且如有違反上述負
    擔而情節重大者，依刑法第75條之1 第1 項第4 款之規定，
    得為撤銷緩刑宣告之事由，應併指明。
五、依刑事訴訟法第455 條之1 第3 項、第368 條，刑法第74條
    第1 項第1 款、第2 項第4 款、第8 款、第93條第1 項第1
    款，判決如主文。
本案經檢察官甲○○到庭執行職務。
中    華    民    國    98    年    11    月    9    日
                  交通法庭  審判長法  官  王伯文
                                  法  官  謝宗翰
                                  法  官  蔣志宗
以上正本證明與原本無異。
不得上訴。
中    華    民    國    98    年    11    月    9     日
                                  書記官  李崑良
附錄本判決論罪之法條全文
中華民國刑法第185條之3
服用毒品、麻醉藥品、酒類或其他相類之物，不能安全駕駛動力
交通工具而駕駛者，處 1 年以下有期徒刑、拘役或科或併科 15
萬元以下罰金。
刑法施行法第1 條之1第1項
中華民國94年1 月7 日刑法修正施行後，刑法分則編所定罰金之
貨幣單位為新臺幣。


司法院資訊處製作；財團法人民間司法改革基金會備份。
